【裁判字號】    89,自,34
【裁判日期】    890731
【裁判案由】    詐欺等
【裁判全文】
臺灣高雄地方法院刑事判決                            八十九年度自字第三四號
    自  訴  人  丁○○
    被      告  丙○○
右列被告因詐欺等案件，經自訴人提起自訴，甲○判決如左：
    主  文
丙○○連續意圖為自己不法之所有，而侵占自己持有他人之物，處有期徒刑參月，緩
刑貳年。
被訴詐欺罪部分無罪。
    事  實
一、丙○○與丁○○（現更名為蔡佩儀）之配偶王熊雄（現更名為王彥霖）係舊識，
    雙方並有合作投資關係。緣於民國八十三年六月二十九日丙○○邀約王熊雄投資
    力寶國際建材有限公司（下簡稱力寶公司）新台幣（下同）十二萬五千元，適丁○○亦在場，王熊雄與丁○○評估後，乃應允投資，並由丁○○開立發票日八十
    三年七月十日，台灣省合作金庫東高雄支庫光華辦事處為付款人，票號0000
    000號，面額十二萬五千元之支票一紙予丙○○作為投資款，委其代為投資。
    詎丙○○提示取得上開投資款後，竟意圖為自己不法之所有，予以侵占入己，而
    將之投資於己經營之住欣企業有限公司（下簡稱住欣公司）。丙○○嗣於八十四
    年二月十三日又以增資之理由，使王熊雄、丁○○復交付五萬元予丙○○，委其
    投資予力寶公司，丙○○旋又基於同一意圖為自己不法所有之概括犯意，將該五
    萬元投資款予以侵占入己，復將之投資於己經營之上開住欣公司。迨至八十七年
    間王熊雄、丁○○向力寶公司負責人乙○○查詢投資情形，乙○○告知投資資金
    未匯入其公司，丁○○二人始知上開被侵占之事實。
二、案經丁○○向甲○提起自訴。
    理  由
甲、有罪部分：
一、訊據被告丙○○對於右揭二次邀約自訴人投資力寶公司共計十七萬五千元一情供
    認在卷，並有自訴人投資開立之本票影本二紙及投資約定書影本一份附卷可佐。
    惟被告矢口否認有何侵占犯行，辯稱：因力寶亦要投資百分之五之資金予伊經營
    之住欣公司，伊乃將自訴人之投資款全數投入住欣公司，並非存心侵占云云。經
    查被告於甲○審理時初辯稱：力寶與住欣雖係二家公司，但實際上係同一批人在
    經營，故其乃將自訴人之投資款全數投入住欣公司云云（見甲○八十九年三月二
    十七日審判筆錄），迨證人即力寶公司負責人乙○○到院證稱: 力寶、住欣一在
    台北，一在高雄，因地緣關係會相互介紹生意，但經營人員及財務均相互獨立等
    語（見甲○八十九年四月十三日審判筆錄），被告才改稱如上之抗辯，其前後供
    述不一，已令人懷疑其供詞之正確性。再基於投資理財觀點，自訴人投資二家公
    司，自係基於投資風險之考量，而予分散投資，被告受託處理自訴人投資事宜，
    自應依自訴人之委託，將資金分散投資於該二公司，其竟於收受投資款後事前未
    告知自訴人並得其同意，即擅將投資款投入自己所有之住欣公司，事後亦未據實
    告知自訴人，若謂其無意圖為自己不法所有之侵占意圖，孰能置信。至力寶公司
    有無應允投資住欣公司，要與自訴人之個人投資無關，被告上開所辯，洵屬事後
    卸責之詞，委不足取。事證明確，被告犯行堪予認定。
二、核被告所為，係犯刑法第三百三十五條第一項之普通侵占罪。被告先後二次侵占
    犯行，時間緊接，犯罪構成要件相同，顯係基於概括犯意反覆為之，應依連續犯
    規定論以一罪並加重其刑。爰審酌被告係因一時失慮致罹刑章，犯後雖執詞辯解
    ，但態度尚佳，及其所生危害、被害人所受損害程度及事後已與自訴人達成和解
    （有自訴人撤回狀附卷可佐）等一切情狀，量處如主文所示之刑，以資懲儆。又
    被告前未曾受有期徒刑以上刑之宣告，有台灣高等法院被告全國前案紀錄表附卷
    可稽，其因一時失慮而有本件犯行，犯後亦與自訴人達成和解，經此偵審教訓並
    有期徒刑之宣告，應知警惕而無再犯之虞，甲○因認其刑之宣告以暫不執行為適
    當，爰併予宣告緩刑二年，用啟自新。
乙、無罪部分：
一、自訴意旨另以：被告於事實欄所列時地，向自訴人佯稱邀其投資住欣公司，自訴
    人乃應允投資，先後給付二十一萬五千元，詎被告取得該款後並未成立住欣公司
    ，住欣公司亦未實際營運，且避不見面，因認被告此部分涉犯詐欺罪嫌云云。
二、按犯罪事實應依證據認定之，無證據不得推定其犯罪事實，刑事訴訟法第一百五
    十四條定有明文。本件訊據被告固坦承有收到被告投資於住欣公司之二十一萬五
    千元投資款，惟堅決否認有何詐欺犯行，辯稱：錢確有投資於住欣公司，住欣公
    司於八十二年間成立，惟因經營不善，於八十七年一月間停業等語。經查住欣公
    司確於八十二年六月十日成立，嗣因經營不善，迄八十七年一月二十六日起申請
    停業一情，有經濟部公司執照、高雄市政府建設局該准停業登記函、住欣公司八
    十三、八十四、八十五年度之營利事業所得稅結算申報書、資產負債表影本各一
    份等附卷可稽，足認住欣公司確有成立營業之事實。自訴人應被告之邀約，允諾
    投資住欣公司，被告並將自訴人交付之投資款投資於該公司，雖住欣公司嗣因營
    運不佳而停業，然投資本有風險，自難因住欣公司營運不佳現已停止營業，自訴
    人未能取得股利或取回投資原本，即謂被告自始即有詐欺之不法意圖。況被告若
    自始即有詐欺自訴人上開投資款之意圖，衡情應會於八十三年、八十四年間取得
    投資款後即予停業，焉有續行經營，迄至八十七年始申請停業之理？足認被告並
    無詐欺之犯意甚明。此外，甲○復查無其他積極事證足認被告確有自訴人所指之
    詐欺犯行，其此部分犯罪即屬不能證明，應諭知無罪之判決。
據上論斷，應依刑事訴訟法第三百四十三條、第三百零一條第一項、二百九十九條第
一項前段、刑法第五十六條、第三百三十五條第一項、第七十四條第一款，罰金罰鍰
提高標準條例第一條前段，判決如主文。
中    華    民    國    八十九    年      七      月      三十一        日
        臺灣高雄地方法院刑事第六庭
                                      法  官  趙 家 光
右正本證明與原本無異。
如不服本判決，應於判決送達後十日內，向甲○提出上訴狀。
                                      書記官  董明惠
中    華    民    國    八十九    年      七      月      三十一       日
附錄本案論罪科刑條文
刑法第三百三十五條第一項：
意圖為自己或第三人不法之所有，而侵占自己持有他人之物者，處五年以下有期徒刑
、拘役或科或併科一千元以下罰金。


司法院資訊處製作；財團法人民間司法改革基金會備份。
